【裁判字號】    99,訴,397
【裁判日期】    990909
【裁判案由】    妨害性自主
【裁判全文】
臺灣板橋地方法院刑事判決               99年度訴字第397號
公  訴  人  臺灣板橋地方法院檢察署檢察官
被      告  00000000A.
指定辯護人  陳憶娟律師（義務辯護律師）
上列被告因家暴妨害性自主案件，經檢察官提起公訴（98年度偵
字第10328 號），本院判決如下：
    主    文          
00000000A 對於未滿14歲之男女犯強制猥褻罪，共2 罪，各處有
期徒刑肆年陸月。應執行有期徒刑捌年。
    事    實
一、代號00000000A （真實姓名年籍詳卷，下稱A 父）之人係代
    號00000000（民國83年2 月生，真實姓名年籍詳卷，下稱丙
    ○）及00000000（真實姓名年籍詳卷，85年9 月生，下稱甲
    ○）之人的父親，與該2 人有家庭暴力防治法第3 條第2 款
    所稱之家庭成員關係，竟分別對之為下列第(一)、(二)段所示行
    為：
  (一)A 父明知丙 ○於94年8 月底某日起至97年2 月27日期間乃未
    滿14歲之人，另自97年2 月28日起至98年2 月17日期間則屬
    14歲以上未滿16歲之人，竟基於強制猥褻之單一犯意，自94
    年8 月底起至98年2 月17日凌晨1 時止即丙 ○未滿14歲及嗣
    後14歲以上未滿16歲期間（但應扣除A 父因病住院及丙 ○不
    在家之期間），以平均每日1 次之頻率，在其臺北縣蘆洲市
    住處（真實地址詳卷）客廳、A 父房間或丙 ○房間等處，於
    丙 ○以言語或肢體動作明示拒絕之情形下，仍以生氣怒罵、
    用手拍打丙 ○頭部，或責問「這是爸爸給你的，所以我可以
    摸」、「你是不是我生的」等足以妨害丙 ○意思自由之方式
    ，違反丙 ○之意願，接續以隔著褲子或脫去丙 ○內外褲之方
    式，撫摸丙 ○生殖器官、胸部及臀部，而為猥褻行為多次。
  (二)A 父明知甲 ○乃未滿14歲之女子，竟基於強制猥褻之單一犯
    意，自94年8 月底某日起至98年2 月某日下午某時止（但應
    扣除A 父因病住院期間），以平均每週1 至3 次之頻率，在
    上揭住處客廳或A 父房間等處，於甲 ○以言語或肢體動作明
    示拒絕之情形下，仍以生氣怒罵、用手拍打甲 ○頭部，或責
    問「你要給我摸，不然你就是不孝」、「你是我生的，不給
    我摸你要給誰摸」、「如果你不給我摸，你就不是我女兒」
    等足以妨害甲 ○意思自由之方式，違反甲 ○之意願，要求甲
    ○坐於其兩腿之間，接續以隔著衣褲或將手伸入衣褲之方式
    撫摸甲 ○之生殖器官、胸部及臀部而為猥褻行為多次。
  (三)嗣因丙 ○於98年2 月17日傍晚向其母00000000B （真實姓名
    年籍詳卷，下稱乙 ○）告知上情及表明不願返家居住之意後
    ，乙 ○乃於同日19、20時許撥打113 婦幼專線求救，並將丙
    ○暫時安置於友人住處，嗣丙 ○、甲 ○及乙 ○亦均於98年2
    月26日對A 父提出告訴，因而查悉上情。
二、案經丙 ○、甲 ○及乙 ○訴由臺北縣政府警察局移送臺灣板橋
    地方法院檢察署檢察官偵查後起訴。
    理    由
壹、程序部分：
一、按刑事訴訟法第158 條之3 規定：「證人、鑑定人依法應具
    結而未具結者，其證言或鑑定意見，不得作為證據。」所謂
    「依法應具結而未具結者」，係指檢察官或法官依刑事訴訟
    法第175 條之規定，以證人身分傳喚被告以外之人（證人、
    告發人、告訴人、被害人、共犯或共同被告）到庭作證，或
    雖非以證人身分傳喚到庭，而於訊問調查過程中，轉換為證
    人身分為調查時，此時其供述之身分為證人，則檢察官、法
    官自應依本法第186 條有關具結之規定，命證人供前或供後
    具結，其陳述始符合第158 條之3 之規定，而有證據能力。
    若檢察官或法官非以證人身分傳喚，而以共犯、共同被告身
    分傳喚到庭為訊問時，其身分既非證人，即與「依法應具結
    」之要件不合，縱未命其具結，純屬檢察官或法官調查證據
    職權之適法行使，當無違法可言。而前揭不論係本案或他案
    在檢察官面前作成未經具結之陳述筆錄，係屬被告以外之人
    於偵查中向檢察官所為之陳述，本質上屬於傳聞證據，基於
    保障被告在憲法上之基本訴訟權，除該被告以外之人死亡、
    身心障礙致記憶喪失或無法陳述、滯留國外或所在不明而無
    法傳喚或傳喚不到、或到庭後拒絕陳述等情形外，如已經法
    院傳喚到庭具結而為陳述，並經被告之反對詰問，前揭非以
    證人身分而在檢察官面前未經具結之陳述筆錄，除顯有不可
    信之情況者外，得為證據，並應於判決內敘明其符合傳聞證
    據例外之理由；又前揭非以證人之身分在審判中之陳述筆錄
    ，倘該被告以外之人已經法院以證人身分傳喚到庭並經具結
    作證，且由被告為反對詰問，或有前揭傳喚不能或詰問不能
    之情形外，該未經具結之陳述筆錄因屬審判上之陳述，自有
    證據能力；若係在另案法官面前作成之陳述筆錄，本質上亦
    屬傳聞證據，自得依本法第159 條之1 第1 項之規定，認有
    證據能力。不能因陳述人未經具結，即一律適用本法第158
    條之3 之規定，排除其證據能力（最高法院99年度台上字第
    2296號判決參照）。本案告訴人丙 ○及甲 ○於98年5 月25日
    偵訊時均係以告訴人之身分就本案犯罪事實接受檢察官訊問
    ，此觀諸該期日點名單及筆錄（偵字卷第36至42頁）即明，
    渠當日既非以證人身分傳喚，亦未經檢察官當庭轉換為證人
    身分而為調查，其身分既非證人，即與「依法應具結」之要
    件不合，縱未命其具結，純屬檢察官調查證據職權之適法行
    使，當無違法可言。況且丙 ○及甲 ○當時均未滿16歲，依法
    不得令其具結，當亦不符「依法應具結」之要件，自難僅因
    其並未具結，即逕依刑事訴訟法第158 條之3 規定排除其證
    據能力。惟其前揭所言究仍屬被告以外之人於偵查中向檢察
    官所為之陳述，應按同法第159 條之1 第2 項規定決定有無
    證據能力。
二、按被告以外之人於偵查中向檢察官所為之陳述，除顯有不可
    信之情況者外，得為證據，刑事訴訟法第159 條之1 第2 項
    定有明文。蓋現行法之檢察官仍有訊問被告、證人及鑑定人
    之權限，其應踐行之程序又多有保障被告或被害人之規定，
    證人、鑑定人於偵查中亦均須具結，就刑事訴訟而言，其司
    法屬性甚高；而檢察官於偵查程序取得之供述證據，其過程
    復尚能遵守法令之規定，是其訊問時之外部情況，積極上具
    有某程度之可信性，除消極上顯有不可信之情況者外，均得
    為證據。故主張其為不可信積極存在之一方，自應就此欠缺
    可信性外部保障之情形負舉證責任（最高法院98年度台上字
    第2904號、98年度台上字第5539號、98年度台上字第5552號
    、98年度台上字第6820號、98年度台上字第7697號、98年度
    台上字第7832號、99年度台上字第488 號判決參照）。本案
    檢察官於98年5 月25日訊問丙 ○、甲 ○當時有全程錄影，並
    依法製作偵訊筆錄在案，而被告、辯護人亦未指出其訊問當
    時有何顯不可信之特殊情形存在，依據前揭規定，應得作為
    本案證據。至於辯護人雖辯稱：檢察官當時並未告知丙 ○、
    甲 ○依法得拒絕證言云云，惟查丙 ○、甲 ○於前揭偵訊當時
    並非係以證人身分作證，已如前述，且刑事訴訟法僅於第18
    6 條第2 項規定證人有第181 條之情形者，應告以得拒絕證
    言，而未規定證人有第180 條之情形者亦有告知之法定義務
    ，則檢察官於訊問時並未告知丙 ○、甲 ○得依同法第180 條
    第1 項第1 款拒絕證言，尚難謂其有何違反法定程序取得證
    據之情形，自無從據此排除該項證據方法之證據能力。
三、按刑事訴訟法第159 條第1 項傳聞排除法則明定，被告以外
    之人於審判外之言詞或書面陳述，除法律有規定者外，不得
    作為證據。倘被告以外之人先前於司法警察機關調查中所為
    之審判外陳述，如與審判中之陳述相符者，逕採審判中陳述
    ，與採納審判外陳述之結果無異，不生原始陳述人因已於審
    判中結證並受詰問而補正瑕疵問題。反之，倘與審判中之陳
    述不符者，則須依同法第159 條之2 至第159 條之5 規定例
    外容許審判外陳述之情形，定其證據能力之有無。而前後之
    陳述各自獨立存在，無相續之關係，而無從因審判中結證並
    受詰問而補正審判外陳述證據能力之瑕疵（最高法院99年度
    台上字第4201號判決參照）。本案丙 ○、甲 ○及乙 ○於警詢
    時所為陳述，均屬被告以外之人於審判外所為陳述，屬於傳
    聞證據，其後該3 人均於本院審理時具結作證，所證情節核
    與其於警詢時所言大致相符（部分情節不符之處，詳待後述
    說明之），依據前揭說明，原則上當逕採其審判中之陳述為
    證據。
四、餘如證人乙 ○於偵訊時具結所言、證人即丙 ○同學文○於偵
    訊時所言，被告及辯護人則已於本院99年7 月5 日準備程序
    時表明不爭執其證據能力（本院卷第86頁反面倒數第4 至7
    行），本院審酌該等言詞供述及書面作成時之情況認為適當
    ，均無不宜作為證據之情事，依刑事訴訟法第159 條之5 規
    定，均得作為證據。
貳、實體部分：
一、訊據被告矢口否認有何對於未滿14歲以下男女或14歲以上未
    滿16歲之男子為強制猥褻犯行，略辯稱：伊因生病躺在床上
    不能下床，所以丙 ○、甲 ○放學回家後來伊這邊不是來睡覺
    ，就是來抱爸爸，伊因為眼睛看不到，所以對小孩比較眷戀
    ，但伊很愛小孩，不可能對其猥褻；丙 ○部分是因為他跑到
    伊床上抓小鳥，說他卡毛，伊才幫他撥包皮，98年2 月17日
    那次是伊坐在椅子上，丙 ○站著在抓癢，伊說「過來」，便
    用一隻手幫丙 ○把包皮推上去，這不是父親應該教小孩的健
    康教育嗎；甲 ○部分伊只是在客廳抱著她看電視或在伊床上
    單純抱著她，伊沒有摸甲 ○胸部，乙 ○所說98年2 月間拿曬
    衣桿到伊房間的事，也不是事實云云。辯護人另為被告辯護
    略稱：(一)就丙 ○部分，丙 ○已於審理時證稱被告是隔著褲子
    單純拉扯其生殖器，而非上下搓動、撫摸之動作，在客觀上
    實不足以認係基於色欲之動作，也不足以使人興奮或滿足性
    慾，或可認係戲謔、作弄或霸凌，但與猥褻尚屬有間；(二)就
    甲 ○部分，甲 ○於警詢時說是於98年2 月中旬某天下午，在
    被告房間內遭被告隔著衣服摸胸部，但於審理時卻稱被告有
    用手伸進去衣服裡面，前後說詞不一，其雖解釋在警詢時是
    因為乙 ○在場所以不敢講，但乙 ○於甲 ○製作警詢筆錄時事
    實上並未在場，所辯顯不足採，況乙 ○於審理時亦證稱沒有
    親眼看到被告撫摸甲 ○生殖器官或胸部的動作，當亦無法僅
    憑甲 ○前後不一之陳述而認定被告有該次強制猥褻犯行；另
    甲 ○於警詢及偵訊時均未提及有脫去衣服的事情，但於審理
    時卻稱有脫去衣褲的情形，前後說詞不一，其就此雖亦解釋
    在警詢時是因為乙 ○在場所以不敢講，但乙 ○於甲 ○製作警
    詢筆錄時事實上並未在場，所辯顯不足採，另丙 ○證稱被告
    房門平常是開的，很少關，乙 ○亦稱有對被告加緊防範，盡
    量不讓甲 ○單獨在家，被告如何能在此種情形下以每週1 至
    3 次之頻率常常把甲 ○衣服脫掉後亂摸甲 ○？(三)被告於94年
    間因腳跟撕裂傷感染蜂窩性組織炎，過了3 個月，被告眼睛
    突然出血，始於95年經醫師診斷為視網膜剝離，被告突然面
    臨視覺喪失之巨變，亟需子女安慰，故常會對子女說「爸爸
    抱抱」、「爸爸愛愛」，毫無邪念，又因被告視力模糊，要
    很靠近才能看到子女容貌，或因此不小心碰觸到子女胸部、
    生殖器官，但絕無猥褻、滿足性慾之意；又被告於97年9 月
    間足部燙傷，延至97年12月12日因糖尿病合併視網膜病變、
    腎臟病變與神經病變、高血壓、慢性腎衰竭、燙傷雙足、合
    併二度感染、高血脂、兩側肺積水、逆流性食道炎等百病纏
    身而至臺北縣立醫院住院，同年12月30日出院，出院後尚需
    接受規律門診治療，以此風燭殘年之身，生理上、心理上都
    不可能對子女為滿足性慾之猥褻行為；況由被告在審理時所
    提出之2 張分別與丙 ○、甲 ○拍照之照片，可知渠等對於被
    告毫無畏懼之心，足見被告與其平常相處和樂溫馨，若被告
    係長期對丙 ○、甲 ○為猥褻行為，實不可能如此泰然自若云
    云，然查：
  (一)關於被告對丙 ○所為猥褻行為部分：
    1.證人丙 ○於本院99年8 月5 日審理時具結（按此時其已年
      滿16歲，並已表示願意作證）證稱：大約是在94年的暑假
      結束開學後，當時伊國小6 年級，被告有在其房間床上隔
      著褲子拉伊生殖器，之後幾乎每天都會這樣摸我，有時候
      在房間，有時候在客廳，也是隔著褲子用拉的，之後95、
      96、97年也有，最後一次是98年2 月17日凌晨，地點是在
      伊與媽媽、妹妹睡覺的房間內，當時媽媽及妹妹在床墊上
      睡覺，伊則直接睡在和室的木板上，伊與媽媽、妹妹要睡
      覺時，被告也在同一間房間內用電腦，後來被告叫伊起來
      幫他看電腦，然後就順手摸伊生殖器，他坐在電腦的正前
      方，伊則半跪在他的左側，他就隔著褲子摸伊生殖器，也
      是用拉的，拉著小鳥往外，他是持續的拉，拉多久伊不太
      清楚，後來伊跟他說不要這樣，他就放開；伊於警詢時陳
      稱：被告摸伊生殖器大約30秒，伊有叫他不要摸，然後移
      開身體，他就叫伊過來，伊怕他生氣，所以還是過去，他
      就繼續摸伊等語時，記得比較清楚；從94年暑假結束時起
      至98年2 月17日止，被告除了會隔著褲子摸伊生殖器外，
      有時也會伸進去摸，除了生殖器外，也會摸臀部，其他都
      還好，伊遭被告亂摸時，有時媽媽跟妹妹會看到等語（本
      院卷第112 頁反面至第113 頁），核與其於警詢時所稱：
      被告幾乎每天只要碰到面就會對伊作猥褻行為，大部分是
      隔著褲子摸伊生殖器，有時後會把手伸進褲子內摸，也會
      摸伊胸部和臀部，最後1 次是在98年2 月17日，在伊與媽
      媽、妹妹睡覺的房間，被告摸伊生殖器大約30秒，伊有叫
      他不要摸，然後移開身體，他就叫伊過來，伊怕他生氣，
      所以還是過去，他就繼續摸伊等語（偵字卷第12頁）及偵
      訊時陳稱：被告以脫下伊褲子或隔著褲子撫摸伊生殖器官
      之方式對伊猥褻許多次，次數伊不記得了，最後1 次是在
      98 年2月17日凌晨1 時30分，當時被告有伸手隔著褲子撫
      摸伊生殖器官等語（偵字卷第38、41頁）大致相符，其於
      本院審理時既已具結擔保所言屬實，且與被告間乃至親關
      係，目前實際上亦未與被告同住或受其監護，應無挾怨報
      復被告，或為掙脫被告掌控而刻意虛捏不利於被告之證詞
      而刻意誣陷被告之必要，況其於偵訊時並非以證人身分具
      結作證，縱於本院審理時為與偵訊時所言相左之證詞，仍
      無觸犯偽證罪之疑慮，假設其於警偵訊所言均屬虛偽，自
      亦得於本院審理時澄清事實，亦無虛偽陳述而自陷偽證嚴
      厲罪責風險之可能，所言當具相當之證據力。至其於警詢
      及偵訊時指稱：第一次是在伊幼稚園小班的時候，被告將
      伊褲子全脫下來後邊摸伊生殖器邊說「爸爸幫你拉一拉，
      讓他變長」等語（偵字卷第11、38頁），雖與其於本院審
      理時具結證稱：在94年被告第一次摸伊生殖器之前，被告
      沒有類似摸伊生殖器讓伊感覺不舒服的情形等語（本院卷
      第116 頁反面）不符，但以丙 ○之年齡推算，其就讀幼稚
      園小班時大約是在86、87年間，此距離起訴書乃至於補充
      理由書所載被告第1 次對丙 ○為強制猥褻犯行之時間相隔
      至少3 年，顯非起訴範圍，況該次事件與丙 ○於本院作證
      時至少相隔12年，更難期待丙 ○能就該孩提時期所發生之
      事件始末詳細記憶並清楚陳述，自難僅因其曾於警偵訊時
      為此陳述，遽然推翻丙 ○其餘部分之證詞。
    2.證人丙 ○前揭於本院審理時所言，核與證人甲 ○於本院審
      理時證稱：在伊小三、小四時，也就是94年暑假結束之後
      ，伊就看過被告用手碰觸哥哥的生殖器，最後一次是在伊
      小學六年級下學期的中間，這段期間差不多3 天就會看到
      1 次，地點是在客廳或被告房內，因為如果是哥哥進去的
      話就不會關門等語（本院卷第107 頁、第111 頁反面）相
      符。次就98年2 月17日之猥褻行為部分，亦與證人乙 ○於
      本院審理時具結證稱：當時被告坐在電腦前，丙 ○站在被
      告右邊，伊有看到被告用右手摸丙 ○性器官1 下，丙 ○有
      閃躲也有用手去遮，但還是站在原地等語（本院卷第118
      頁）相符。另查丙 ○於偵訊時指稱：伊讀國一（即95年9
      月起至96年6 月期間，亦在丙 ○所稱持續遭被告猥褻之期
      間內）時，被告有在客廳對我說：「你現在睡覺有沒有夢
      遺？有沒有射精？鳥鳥有沒有翹起來？爸爸來幫你射精」
      ，媽媽有衝出來罵被告變態等語（偵卷第41頁），核與證
      人乙 ○於偵訊時具結證稱：丙 ○讀國一時，伊在房間內聽
      到被告在客廳對丙 ○說：「你現在睡覺有沒有夢遺？有沒
      有射精？鳥鳥有沒有翹起來？爸爸來幫你射精」，伊立刻
      衝出來罵被告變態等語（偵字卷第40頁）及於本院審理時
      具結證稱：96年2 月時，大約是丙 ○國中一年級，地點在
      客廳，伊在房間聽到被告對丙 ○說「你現在慢慢長大，會
      不會射精」，丙 ○沒有回答，伊聽到這些對話後就打開房
      門對被告說你變態，他回伊說你才變態，當時伊有看到被
      告的手是放在丙 ○的兩腿中間，但是被告可能聽到伊開門
      ，他的手就縮回去等語（本院卷第118 頁）相符。再者，
      被告除於警詢時自稱：伊從丙 ○國小3 、4 年級起有每天
      幫丙 ○撥開包皮等語（偵字卷第6 頁）外，於偵訊時亦自
      稱：大概是96年時，丙 ○說他包皮會癢，家人應該都知道
      伊有對丙 ○做撥開包皮這個動作，最後1 次是98年2 月17
      日凌晨1 時等語（偵字卷第49頁），姑不論被告係自何時
      起開始對丙 ○做撥開包皮的動作，但由其所言，至少可以
      佐證被告確有經常性碰觸丙 ○生殖器官的行為，此核與丙
      ○前揭於本院審理時所證恰亦相符，堪認其所證屬實。
    3.查丙 ○於94年暑假時已11歲，而於98年2 月17日時則僅滿
      14歲，衡情對其身體性徵及自我意願之決定應有相當程度
      之瞭解及控制能力，而依其於偵訊時指稱：在這段期間內
      被告以這樣的方式猥褻伊許多次，次數伊不記得了，被告
      在猥褻伊時會說：「這是爸爸給你的，所以我可以摸」等
      語（偵卷第38頁），及於本院審理時具結證稱：「（爸爸
      撫摸你生殖器或臀部時，你有無反抗或是表示什麼意見？
      ）我有時會說不要摸。我會抽離開，離開現場或者是往後
      退」、「（你說不要摸，你父親的反應？）有時候會生氣
      ，他會罵我，有時候會說我是不是他生的，有時候他也會
      拍我的頭，他有時比較生氣時會比較大力」等語（本院卷
      第113 頁反面），可知丙 ○對於被告撫摸其生殖器官之行
      為確有不滿，並曾以言語或肢體動作表示拒絕，然被告除
      以生氣怒罵、用手拍打丙 ○頭部之方式外，亦會責問「這
      是爸爸給你的，所以我可以摸」、「你是不是我生的」等
      語，企圖以此似是而非之問句干擾丙 ○之判斷能力，進而
      妨害其意思決定自由，此核與丙 ○於警詢時所稱：每次都
      讓被告摸完生殖器官後，就走開。伊曾嘗試離開不讓他摸
      ，他就會找機會「念」或者是「罵」伊，那天晚上伊就會
      很晚才能睡。有時候他會「緊抱」著伊不放，然後「用腳
      夾住」伊身體，順勢摸伊生殖器；被告沒有使用暴力、脅
      迫、恐嚇或使用其他方法，也沒有使用兇器或其他物品對
      伊實施強制猥褻，但他會說：「這是爸爸給你的，所以我
      可以摸」等語（偵卷第12至13頁）亦大致相吻，堪認被告
      於接續對丙 ○遂行前揭猥褻行為時，確有以違反其意願之
      方式為之。至被告雖辯稱：伊因為眼睛看不到，所以對小
      孩比較眷戀，但伊很愛小孩，不可能對其猥褻；丙 ○部分
      是因為他跑到伊床上抓小鳥，說他卡毛，伊才幫他撥包皮
      ，98年2 月17日那次是伊坐在椅子上，丙 ○站著在抓癢，
      伊說「過來」，便用一隻手幫丙 ○把包皮推上去，這不是
      父親應該教小孩的健康教育嗎云云，但縱算被告因視力退
      化而亟需子女親情慰藉，亦應謹守份際，不得違反丙 ○意
      願而對其為猥褻行為，況查丙 ○於98年2 月17日時已經14
      歲，就讀國中一年級，其於本院審理時亦具結證稱：卡到
      毛我自己會拉，為何要叫他幫我處理等語（本院卷第115
      頁反面），縱算有將其包皮撥開之必要，衡情確非不得讓
      丙 ○自行為之，亦無每日均需由被告幫丙 ○撥開包皮之必
      要，故被告辯稱伊僅係在教導丙 ○健康教育云云，實乃事
      後卸責之詞，不足採信。
    4.辯護人雖辯稱：丙 ○已於審理時證稱被告是隔著褲子單純
      拉扯其生殖器，而非上下搓動、撫摸之動作，在客觀上實
      不足以認係基於色欲之動作，也不足以使人興奮或滿足性
      慾，或可認係戲謔、作弄或霸凌，但與猥褻尚屬有間云云
      ，但查丙 ○於本院審理時除證稱被告係隔著褲子拉其生殖
      器外，亦證稱：被告有時也會伸進去摸，除了生殖器外，
      也會摸臀部等語（本院卷第113 頁），表示被告之行為態
      樣並非僅係「隔著褲子單純拉扯丙 ○生殖器」，故辯護人
      前揭辯詞之前提事實容有誤認。又所稱「猥褻」係指姦淫
      以外足以興奮或滿足性慾之一切色情行為而言，凡在客觀
      上足以誘起他人性慾，在主觀上足以滿足自己性慾者，均
      屬之。本案被告不論是隔著丙 ○褲子抑或將手伸入其褲內
      ，均有直接或間接碰觸丙 ○生殖器官之行為，縱無上下搓
      動或撫摸，在客觀上仍足誘起他人性慾，且其持續對丙 ○
      為上開行為並無任何醫學上或教育上之正當理由，除為滿
      足自己慾望外，並無任何合理之解釋方法，性質上當屬猥
      褻行為無訛，是辯護人前揭所辯，亦無可採。
  (二)關於被告對甲 ○所為猥褻行為部分：
    1.證人甲 ○於本院99年8 月5 日審理時證稱：伊於98年2 月
      中某日原本在蘆洲家裡客廳看電視，後來被告叫伊到他房
      間，伊背對被告被夾在他兩腿之間，被告用手伸進去衣服
      裡面摸伊胸部和生殖器，那時好像媽媽有在房間外面，被
      告發現後就罵她，當時被告要摸伊時，伊會想要離開，但
      是被告就是一直拉，伊就一直說不要，被告說有什麼關係
      ；另被告在94年伊快放完暑假還沒有開學期間有摸伊胸部
      跟生殖器，之後從開學後1 個禮拜左右開始，就常常在家
      裡亂摸伊生殖器官、胸部及臀部，從94年暑假快結束時到
      98年2 月中旬最後1 次為止，扣除被告住院期間，被告都
      有持續摸伊，最少是每週1 次，最密集是每週3 、4 天中
      每天都1 次等語（本院卷第104 頁反面至第106 頁反面、
      第108 頁、第111 頁反面），核與其於警詢時所稱：從伊
      4 年級開始，被告就會常常把手伸進伊衣服和褲子裡，摸
      伊胸部和生殖器官，然後叫伊脫下褲子摸伊的生殖器，他
      會用手摩擦伊生殖器外面。被告摸伊時，伊心裡覺得非常
      不舒服。被告最後1 次摸伊是在98年2 月中旬的某一天下
      午，只有伊和被告在家，被告在房間，伊在客廳看電視，
      伊聽見被告叫伊進去房間，他那時坐在床上，叫伊過去坐
      在他兩腿中間，就從背後抱伊，隔著衣服摸伊胸部，伊就
      一直動也有說不要，被告就說：「讓我抱一下會怎樣？」
      然後就抱的更緊，並用大腿夾住我，伊就將身體一直往下
      滑，希望可以掙脫，並且跟爸爸說伊要出去看電視，伊掙
      脫之後就去看電視了，爸爸也沒有再叫我等語（偵卷第18
      頁），及於偵訊時陳稱：93、94年左右，在伊念國小2 年
      級要升3 年級的時候，被告開始會伸進伊衣褲內或隔著衣
      褲撫摸伊胸部及生殖器官，最後一次是98年2 月中旬某日
      下午，在這段期間內被告以這樣的方式猥褻伊許多次，次
      數伊不記得了，被告在猥褻伊時會說：「這是爸爸給你的
      ，所以我可以摸」或「你是我生的所以要讓我摸，如果你
      不讓我摸就代表你不是我生的」等語（偵卷第39頁）大致
      相符，其與被告間乃至親關係，目前實際上亦未與被告同
      住或受其監護，應無挾怨報復被告，或為掙脫被告掌控而
      故意虛捏事實誣陷被告致其身陷囹圄之必要。至於甲 ○於
      警詢時就98年2 月中旬的最後1 次猥褻行為所稱被告係「
      隔著衣服」摸伊胸部，雖與其於本院審理時證稱：被告是
      用手伸進去衣服裡面摸伊胸部和生殖器等語不符，但對照
      其前揭偵訊時所言，可知被告自94年8 月間起至98年2 月
      中旬最後1 次為止，有直接伸進甲 ○衣褲內撫摸甲 ○胸部
      及生殖器官，亦有隔著衣褲撫摸甲 ○胸部及生殖器官，情
      狀不一，惟不論何者，其主要目的均為碰觸甲 ○生殖器官
      或胸部，此行為在客觀上顯足以誘起他人性慾，在主觀上
      亦足以滿足自己性慾，而屬猥褻行為無訛，縱其警詢時所
      稱之碰觸方式與其審理時所言有些微出入，仍無礙於被告
      確有該撫摸行為之認定，亦難據此逕認甲 ○於本院審理時
      所為證述均不足採。再者，辯護人雖又辯稱：甲 ○於警詢
      及偵訊時均未提及有脫去衣服的事情，但於審理時卻稱有
      脫去衣褲的情形，前後說詞不一云云，但查甲 ○於警詢時
      即曾稱：從伊4 年級開始，被告就會常常把手伸進伊衣服
      和褲子裡，摸伊胸部和生殖器官，然後叫伊「脫下褲子」
      摸伊的生殖器，他會用手摩擦伊生殖器外面等語（偵字卷
      第18頁），故辯護人前揭辯詞之前提事實容有誤認，併此
      說明。
    2.證人甲 ○前揭於本院審理時所言，核與證人丙 ○於本院審
      理時具結證稱：伊於國中2 、3 年級的時候有在被告睡覺
      的房內或客廳看到被告摸甲 ○胸部3 到5 次，被告是把1
      手的掌心放在甲 ○一邊胸部上，另1 手抱著甲 ○等語（本
      院卷第114 頁反面），在時間上有部分的重疊，丙 ○就此
      等證言既已具結擔保所言屬實，基於前述同一理由，當亦
      具有相當之可性信。次就98年2 月中旬某日部分，證人乙
      ○於偵訊時即已具結證稱：98年2 月初，甲 ○在外面看卡
      通，被告叫她進去，伊就拿著曬衣竿在外面看他有無要做
      其他動作，結果被告發現伊以後，就說伊在監視他，只會
      欺負他這個瞎子，還說美國有天體營，男生、女生都脫光
      光，生殖器不過是一塊肌肉，哪有什麼」等語（偵卷第40
      頁），嗣於本院審理時亦具結證稱：98年2 月的某個晚上
      ，甲 ○在客廳看卡通，被告把她叫進去，被告的房門是打
      開的，伊那時候在晾衣服，很擔心甲 ○，所以拿著晒衣桿
      到被告的房間去，門是開的，所以伊直接走進去，進去後
      就看到被告與甲 ○在床上，被告兩隻手抱著甲 ○，甲 ○是
      背對著被告，伊有看到甲 ○掙脫的動作，然後被告有注意
      到伊，被告就對伊說伊欺負他是個瞎子，為什麼還要監視
      他，還說美國的天體營男的女的都脫光光，身體的器官只
      是一塊肌肉而已。伊進去看的時候沒有看到撫摸的當下，
      但甲 ○有掙脫的動作，所以伊覺得被告應該有摸甲 ○的胸
      部等語（本院卷第118 頁反面），前後所言相符，核與甲
      ○前揭於本院審理時之證詞亦大致相吻。次依證人乙 ○前
      揭於本院審理時之證詞，可知乙 ○雖未親眼目睹被告有撫
      摸甲 ○胸部之行為，但確有看到甲 ○坐在被告床上、被告
      自後方抱住甲 ○，及甲 ○掙脫等動作，假設被告當時僅係
      單純抱著甲 ○以聯絡父女感情，甲 ○何須費力掙扎？乙 ○
      又何須立即入房檢視？故其前揭所證仍非不得作為佐證甲
      ○於本院審理時證詞真實性之證據。再者，就97年7 月某
      日部分，甲 ○於偵訊時曾指稱：97年7 月間某日約下午4
      點左右，爸爸有找伊到房間，摸伊胸部及生殖器官，媽媽
      回來後，就帶伊到外面小公園，伊有跟媽媽說爸爸有亂摸
      伊胸部及生殖器官等語（偵字卷第41頁），核與證人乙 ○
      於偵訊時具結證稱：97年7 月某日，伊下班回來時約下午
      4 點左右，被告把房門鎖著，伊找不到甲 ○，就敲門約1
      分多鐘，是甲 ○來開門的，伊就藉機將她帶到外面小公園
      ，問她發生什麼事，她說被告有亂摸她胸部及生殖器官等
      語（偵字卷第40頁）相符，嗣兩人於本院審理時雖未再度
      提及此次事件，但此事件既係在證人甲 ○於本院審理時所
      稱遭被告強制猥褻期間內所發生，且證人於交互詰問程序
      時所為證言本即可能受限於詰問者所提問題之範圍，而無
      法鉅細靡遺地陳述全部事實經過，自不因其未於交互詰問
      過程中再度敘及，即謂其於偵訊時所言均不足採。況且，
      被告自警詢時起至本院審理時止，均不否認有經常在客廳
      或房間從後方抱著甲 ○之行為，其於警詢時更自稱：抱甲
      ○的時候，多多少少都會摸到她的乳房或生殖器官等語（
      偵字卷第7 頁，此部分警詢陳述復經本院於99年8 月19日
      審理時當庭勘驗警詢錄影光碟無訛，詳參本院卷第141 頁
      勘驗筆錄），可證其確有經常性地撫摸甲 ○胸部、生殖器
      官之行為。至其辯護人雖於本院勘驗前揭光碟後表示：依
      據被告的陳述及手勢，他的意思應該是不小心多多少少會
      碰到云云（本院卷第141 頁），但依證人甲 ○、丙 ○、乙
      ○前揭所言，可知被告以手撫摸甲 ○胸部、臀部或生殖器
      官之次數頻繁，且除隔著衣褲撫摸外，亦有把手伸進衣褲
      後撫摸之情形，顯係有意為之，而非一時疏忽誤觸之，況
      證人甲 ○於本院審理時亦明確證稱：因為爸爸跟媽媽性生
      活不太好，爸爸不會去找媽媽，爸爸會來找我應該是要滿
      足他的需求等語（本院卷第109 頁反面），亦可知從甲 ○
      的角度觀察，甲 ○亦非認知被告僅係在抱甲 ○時，不小心
      碰觸甲 ○胸部、臀部或生殖器官，是辯護人辯稱被告係不
      小心碰到云云，實與客觀事證及常理不符，委無可採。
    3.查甲 ○於94年8 月暑假時僅8 歲快9 歲，而於98年2 月中
      旬時則已滿12歲，已進入青春期階段，衡情對其身體性徵
      及自我意願之決定應有相當程度之瞭解及控制能力，而依
      其於偵訊時指稱：被告會說：「你要給我摸，不然你就是
      不孝」，有時後伊有掙扎時，他會打伊頭跟伊說：「你是
      我生的，不給我摸你要給誰摸」等語（偵卷第39頁），及
      於本院審理時具結證稱：「（爸爸有用強迫的方式摸你？
      有無威脅你？）他是說如果我不給他摸，我就不是他的女
      兒」、「（你之前在警局時有說爸爸對你強制猥褻時，你
      會跟他說不要，爸爸聽到就會很用力的打你的頭，然後說
      你是我生的，不給我摸，你要給誰摸，這件事情是發生在
      什麼時候？）有好幾次，第一次的時間我不記得」、「（
      爸爸是打完你後才摸你或是怎麼樣？）就繼續摸」、「（
      你的意思是94年期間，爸爸就有打你？）如果我反抗，他
      會打我或罵我，他用手打我的頭」等語（本院卷第109 至
      110 頁），可知甲 ○對於被告撫摸其胸部、生殖器官等行
      為確有不滿，並曾以言語或肢體動作表示拒絕，然被告除
      以生氣怒罵、用手拍打甲 ○頭部之方式外，亦會責問「你
      要給我摸，不然你就是不孝」、「你是我生的，不給我摸
      你要給誰摸」、「如果你不給我摸，你就不是我女兒」等
      語，企圖以此似是而非之問句干擾甲 ○之判斷能力，進而
      妨害其意思決定自由，此核與甲 ○於警詢時所稱：我只記
      得爸爸說：「妳要給我摸，不然妳就是不孝」，然後他就
      隔著衣服和褲子摸我的胸部和我的生殖器。然後在他摸我
      的時候一邊說：「妳是我生的所以你要讓我摸，如果妳不
      讓我摸，就代表妳不是我生的」；我會跟他說不要，爸爸
      聽到就會很用力的打我的頭，然後說：「妳是我生的，不
      給我摸，妳要給誰摸？」等語（偵卷第17至19頁）亦大致
      相吻，堪認被告於接續對甲 ○遂行前揭猥褻行為時，確有
      以違反其意願之方式為之。
    4.辯護人雖另辯稱：丙 ○證稱被告房門平常是開的，很少關
      ，乙 ○亦稱有對被告加緊防範，盡量不讓甲 ○單獨在家，
      被告如何能在此種情形下以每週1 至3 次之頻率常常把甲
      ○衣服脫掉後亂摸甲 ○云云，但查甲 ○進入被告房內時，
      被告確均要求甲 ○要關門，不然就是甲 ○自己關，幾乎每
      次都有關乙節，業據證人甲 ○於本院審理時證述明確（本
      院卷第110 頁反面），則若被告係於房內對甲 ○為猥褻行
      為，衡情除被告及甲 ○2 人自知外，他人應係無從得知，
      此由丙 ○於本院審理時具結證稱其看過被告亂摸甲 ○之次
      數僅3 至5 次，而乙 ○於本院審理時亦具結證稱並未親眼
      看到被告亂摸甲 ○，而是只有看到甲 ○掙脫，或係聽甲 ○
      轉述得知，亦可得證。又縱算乙 ○已經提高對被告的防範
      ，以其當時仍須外出工作賺錢養家之客觀情形，實亦難完
      全避免甲 ○與被告在家同處之情形，以被告每次對甲 ○為
      強制猥褻行為的時間不過幾秒鐘或數分鐘來看，甲 ○證稱
      被告平均每週對伊強制猥褻1 至3 次，衡情亦非顯不可能
      ，故辯護人此項所辯，亦無可採。
  (三)辯護人雖另以被告有前揭病史，辯稱：被告已風燭殘年，生
    理上、心理上都不可能對子女為滿足性慾之猥褻行為；況由
    被告在審理時所提出之2 張分別與丙 ○、甲 ○拍照之照片，
    可知渠等對於被告毫無畏懼之心，足見被告與其平常相處和
    樂溫馨，若被告係長期對丙 ○、甲 ○為猥褻行為，實不可能
    如此泰然自若云云，但依被告前揭病史，扣除住院期間外，
    並無證據可證被告在其餘期間毫無生活自理能力及行動能力
    ，參以被告前揭犯行多半係叫丙 ○或甲 ○進入其房內，且僅
    係以手撫摸其胸部、臀部或生殖器官，縱其身體狀況確較一
    般人為差，亦難逕認其毫無犯罪之可能性，故其此部分所辯
    ，並無可採。其次，觀諸被告在審理時所提出之2 張分別與
    丙 ○、甲 ○拍照之照片，丙 ○、甲 ○於拍照瞬間固然神情自
    然，且無任何緊張恐懼之表情，但依被告於本院審理時所言
    ，可知當時乃丙 ○、甲 ○輪流替對方與被告拍照，亦即在該
    拍照瞬間之時空環境下，並非單獨與被告相處在獨立空間下
    ，自無再受猥褻之擔憂，參以被告乃丙 ○、甲 ○之父親，在
    丙 ○、甲 ○及乙 ○於98年2 月間先後搬離前揭住處前，該2
    人自幼即與被告生活同居，則該2 人於該拍照瞬間之表情，
    至多僅能證明該拍照時刻之心情寫照，而難涵括之前或之後
    長達3 、4 年間之心理感受，故單憑此2 張照片，仍無解於
    被告有於前揭期間，分別接續對丙 ○、甲 ○施以強制猥褻行
    為之事實。
  (四)綜上所述，本案事證明確，被告犯行洵堪認定。
二、按連續、接續或繼續犯之行為過程中，遇有刑罰之法律變更
    時，其一部行為涉及舊法，一部行為涉及新法者，仍應依最
    後行為時之法律處斷（最高法院96年度台上字第2162號判決
    參照）。查刑法於94年2 月2 日經總統公布，並自95年7 月
    1 日起施行，本案被告係分別接續對丙 ○、甲 ○施以強制猥
    褻行為，其對該2 人分別遂行第1 次強制猥褻行為時（起訴
    書原載被告對丙 ○、甲 ○為第1 次強制猥褻行為的時間分別
    為90年及93年間，惟均經公訴檢察官以補充理由書更正之，
    基於公訴一體原則，應以更正後之犯罪事實為準）雖係在前
    述刑法修正前，但最後1 次分別對該2 人強制猥褻之時間既
    分別為98年2 月17日凌晨1 時許及98年2 月中旬某日，則係
    在前揭刑法修正後，依據前揭說明，其對丙 ○、甲 ○分別所
    為接續強制猥褻行為係自刑法修法前接續實施至新刑法施行
    以後，自無行為後法律變更，應直接適用新刑法，合先敘明
    。
三、按現為或曾為直系血親或直系姻親者為家庭成員，家庭成員
    間實施身體或精神上不法侵害之行為者，為家庭暴力行為，
    而家庭成員問故意實施家庭暴力行為而成立其他法律所規定
    之犯罪者，成立家庭暴力罪，家庭暴力防治法第3 條第3 款
    、第2 條第1 項、第2 項（第2 條第1 項、第2 項於96年3
    月28日修正移列為同條第1 款、第2 款，因僅將項次更改為
    款次，無新舊法比較問題）定有明文。次按刑法第228 條第
    2 項之利用權勢或機會猥褻罪，指基於上下從屬支配或優勢
    弱勢之關係而產生對於被害人之監督、扶助或照顧之權限或
    機會，而有此身分之行為人憑藉該監督權所產生之權力或影
    響力，或趁照顧、扶助之時機，對迫於無奈而不得不順從之
    被害人為猥褻之行為之謂；犯本罪而同時具備同法第224 條
    之1 （即犯第224 條之罪而有第222 條第1 項第2 款之情形
    ）或第227 條第2 項、第4 項以年齡為特別因素之要件者，
    不論行為人與被害人間具有何種特定關係，均應成立各該條
    之罪，不能論以本罪。至刑法第224 條之1 對未滿14歲之男
    女犯強制猥褻罪，及同法第227 條第2 項對於未滿14歲之男
    女為猥褻之行為罪，雖均以被害人之年齡為其構成要件之要
    素，惟前者係以行為人以違反被害人意願之方法，妨害被害
    人之性意思自由為成立要件，後者則是出於保護未滿14歲之
    男女因身心發展未臻成熟，智識尚非完足，客觀上對於性行
    為欠缺同意能力，縱未違反其意願，亦構成犯罪，乃特設處
    罰明文以資保護。是猥褻未滿14歲而欠缺性行為同意能力之
    女子，仍應視其所用手段是否違反被害人意願，異其罪責，
    非可謂猥褻未滿14歲之幼女，因幼女欠缺性行為同意能力，
    即一概認係違反其意願，均論以對未滿14歲之女子強制猥褻
    罪（最高法院99年度台上字第5201號判決參照）。本案被告
    乃丙 ○、甲 ○之父親，與該2 人有家庭暴力防治法第3 條第
    2 款所稱之家庭成員關係，其前揭對丙 ○強制猥褻之時間，
    在自然意義上雖有不同，然均係利用丙 ○在家時密集實施數
    次行為，雖因被害人年齡不同，而異其刑罰條文（刑法第22
    4 條之1 、第224 條）之適用，但其強制猥褻之基本事實則
    完全相同，其犯罪之時間密接，且被告之犯罪目的單一，犯
    罪手段亦皆同一，依一般社會通念，如予數罪併罰，容有過
    度處罰之疑，本院認於本案適度擴張一行為之概念，將之評
    價為接續犯一罪，較符刑罰公平原則。核被告前揭犯罪事實
    第一(一)段所為，應認係接續犯，並從一重論以刑法第224 條
    之1 對於未滿14歲之男子為強制猥褻罪論處。起訴書認應區
    別丙 ○之年齡期間，分論併罰，容有誤會。次就被告強制猥
    褻甲 ○部分，被告明知甲 ○當時乃未滿14歲之人，竟仍對其
    實施前述強制猥褻行為，基於同一理由，其此部分所為亦應
    評價為接續犯一罪，核被告前揭犯罪事實第一(二)段所為，亦
    係犯刑法第224 條之1 對於未滿14歲之女子為強制猥褻罪。
    其故意對該2 人實施前揭身體或精神上不法侵害之行為，而
    成立上開犯罪，應屬家庭暴力罪。其分別對丙 ○、甲 ○所為
    強制猥褻行為之地點雖然相同，但對象、時間均有不同，顯
    係基於個別犯意分別為之，應予分論併罰。另查兒童及少年
    福利法第70條第1 項前段固規定對少年犯罪者，加重其刑二
    分之一，惟若各該罪就被害人係兒童及少年已定有特別處罰
    規定者，則不在此限，同條項但書亦有明文。本案被告所犯
    上開罪名既已因被害人之兒童、少年身份而有特別處罰規定
    ，自無庸再依兒童及少年福利法第70條第1 項前段加重其刑
    。再查被告雖無不良前案紀錄（有其臺灣高等法院被告前案
    紀錄表在卷可查），素行尚可，但其既為丙 ○、甲 ○生父，
    本應細心照料幼兒呵護其健全成長，竟僅因其身體及婚姻狀
    況出現異狀，即逾越常軌對丙 ○、甲 ○實施前述強制猥褻行
    為，對丙 ○、甲 ○身心健康戕害甚鉅，所為可眥，兼衡其目
    前視力退化、健康情形不佳之生活狀況及犯後態度等一切情
    狀，分別量處如主文所示之刑，並定其應執行之刑。末查被
    告所犯刑法第224 條之1 對於未滿14歲之男女為猥褻行為罪
    屬最輕本刑3 年以上之重罪，且本院前所宣告之刑並未低於
    2 年，不符刑法第74條第1 項之「受2 年以下有期徒刑、拘
    役或罰金之宣告」要件，自無從給予緩刑。
據上論斷，應依刑事訴訟法第299 條第1 項前段，家庭暴力防治
法第2 條第2 款，刑法第11條、第224 條之1 、第51條第5 款，
判決如主文。
本案經檢察官林慈雁到庭執行職務。
中    華    民    國    99    年    9     月    9     日
                  刑事第十三庭  審判長法  官  王士珮
                                      法  官  方鴻愷
                                      法  官  楊明佳 
以上正本證明與原本無異。
如不服本判決應於收受送達後10日向本院提出上訴書狀，並應敘
述具體理由；其未敘述上訴理由者，應於上訴期間屆滿後20日內
向本院補提理由書（均須按他造當事人之人數附繕本）「切勿逕
送上級法院」。
                                      書記官  林金良 
中    華    民    國    99    年    9     月    10    日
附錄本案論罪科刑法條全文
刑法第224條
對於男女以強暴、脅迫、恐嚇、催眠術或其他違反其意願之方法
，而為猥褻之行為者，處6 月以上5 年以下有期徒刑。

刑法第224條之1
犯前條之罪而有第222 條第1 項各款情形之一者，處3 年以上10
年以下有期徒刑。

司法院資訊處製作；財團法人民間司法改革基金會備份。
